【裁判字號】    91,交易,358
【裁判日期】    920313
【裁判案由】    公共危險等
【裁判全文】
臺灣臺北地方法院刑事判決                        九十一年度交易字第三五八號
    公  訴  人  臺灣臺北地方法院檢察署檢察官
    被      告  辛○○
    被      告  丙○○
    共      同
    選任辯護人  陳志偉律師
右列被告因公共危險等案件，經檢察官提起公訴（九十一年度偵字第二二一一四號）
，本院判決如左：
    主    文
辛○○服用酒類，不能安全駕駛交通工具而駕駛，累犯，處有期徒刑陸月，如易科罰
金，以參佰元折算壹日。
丙○○意圖使犯人隱避而頂替，處有期徒刑伍月，如易科罰金，以參佰元折算壹日。
    事    實
一、辛○○前於民國八十五年間因妨害風化案件，經本院於八十五年九月十二日判處
    有期徒刑一年六月，提起上訴後，迭經台灣高等法院、最高法院駁回上訴而告確
    定，經送監執行，甫於八十七年十一月十八日縮刑期滿執行完畢，詎其仍不知戒
    慎，復於九十一年七月二十一日晚間九時許起，先後至台北市○○○路某ＰＵＢ
    、台北市○○○路錢櫃ＫＴＶ與友人服用酒類啤酒，已達思考、個性行為改變而
    不能安全駕駛動力交通工具之程度，猶於酒後駕駛動力交通工具即車號Ｐ九－○
    六五○號自小客車搭載丙○○及吳昇沛（年籍不詳）上路，沿台北市○○路第一
    車道北往南行駛，於翌日（即九十一年七月二十二日）凌晨一時三十分許行至台
    北市○○路、艋舺大道設有燈光號誌之交岔路口，本應注意汽車行駛至交岔路口
    ，行進應遵守燈光號誌之指示，詎其因不勝酒力，疏未注意該路口北往南及南往
    北行向均為綠燈，不能左轉，其竟貿然在該路口起步左轉，適戊○○駕駛車號三
    Ｃ—一三一八號自小客車、丁○○駕駛車號三Ｎ—○五八號營業小客車各沿艋舺
    大道第一車道、第二車道南往北行駛，遵守號誌綠燈直行亦行至前開交岔路口，
    戊○○向右避煞不及，所駕駛之自小客車左前車頭與辛○○所駕駛汽車之右前車
    頭發生碰撞，該車車尾復遭丁○○所駕駛前開營業小客車自後追撞。嗣經在肇事
    地點附近執勤之警員代為通報台北市政府警察局萬華分局交通分隊警員甲○○、
    己○○、庚○○到場處理，丙○○明知於前開時、地酒醉駕車肇事者為辛○○，
    竟為求脫免辛○○之醉態駕駛公共危險罪責，意圖使辛○○隱避，先後向到場處
    理事故之警員及在偵查中均表示其方為駕車肇事之人而頂替辛○○。當日經警對
    在場關係人施以酒測，測得辛○○呼氣所含酒精濃度達每公升零點八二毫克。
二、案經台北市政府警察局萬華分局報請臺灣臺北地方法院檢察署檢察官偵查起訴。
    理    由
一、訊據被告辛○○、丙○○，固一致坦認車號Ｐ九－○六五○號自小客車確於前開
    時、地與證人戊○○、丁○○所駕駛之汽車發生車禍，惟矢口否認各有醉態駕駛
    、頂替犯行，均辯稱：事發當天辛○○因喝酒無法開車，係由丙○○駕車欲送辛○○返家，丙○○在肇事交岔路口係遵守燈光號誌指示左轉，事發當時該車上只
    有彼等二人，未搭載其他乘客云云。惟查：
    (一)證人戊○○、丁○○於事發後迭於警詢、偵查及本院審理時證稱當日駕車肇事
      者確為辛○○無誤，因事發後辛○○係第一個從Ｐ九－○六五○號自小客車之
      駕駛座下車之人，丙○○於事發時係坐在該自小客車右前座；另事發後Ｐ九－
      ○六五○號自小客車後座一男性乘客旋即下車向彼等表示，其願負責賠償彼等
      之車損，但要求彼等勿告知警察辛○○方為駕車肇事者等語明確（偵卷第十至
      十三頁偵訊筆錄、第十七、十八頁交通事故談話紀錄表、第三十三至三十六頁
      訊問筆錄、本院九十二年一月十六日訊問筆錄、九十二年二月二十七日審判筆
      錄參照），按證人戊○○、丁○○與被告二人素昧平生，應無誣指辛○○方為
      駕車肇事者之必要及可能，所言應屬可信。被告辛○○雖稱證人戊○○、丁○○係因車損部分要求賠償未果，方懷恨誣陷伊酒後駕車云云。惟以：
      １被告二人均自承本件事故發生後，渠等及證人戊○○、丁○○均隨即下車，
        在場等候警員前來處理，在警員到場之前，彼此間並未針對車損賠償事宜進
        行商討（本院九十二年二月二十七日訊問筆錄第四頁參照）。而當日到場處
        理事故之警員甲○○、己○○、庚○○亦均一致結證稱：當日彼等到場後，
        證人戊○○當場指認Ｐ九－○六五○號自小客車之駕駛人即為辛○○，證人
        丁○○亦明確表示Ｐ九－○六五○號自小客車之駕駛人為男性，絕非女性等
        語（本院九十二年二月二十七日審判筆錄參照），是以在證人戊○○、丁○○與被告二人商討賠償事宜之前，該二人即已向警方表明辛○○為駕車肇事
        者，並無被告辛○○所指該二人係因求償未果、心有不甘，方挾怨報復之情
        。
      ２況民法上之損害賠償，係以填補被害人所受損害為原則。本件事發後證人戊○○、丁○○並未因此對肇事者提出傷害告訴（事發迄今亦逾過失傷害罪之
        告訴期間），可推知彼等所受損害，應僅有車輛受損部分，而未及於人傷部
        分。又車損與人傷得請求之賠償額，差別在於人傷部分得依民法第一百九十
        五條第一項規定請求非財產上損害賠償（即慰撫金），慰撫金之酌定，另須
        考慮加害者之資力狀況，故不同資力之人，應負擔之慰撫金數額輒有不同，
        然車損部分依法僅能就實際受損額請求，故該數額應屬固定，不因加害者是
        何人而有影響。亦即，不論本件實際駕駛車號Ｐ九－○六五○號自小客車肇
        事者為被告辛○○或丙○○，證人戊○○、丁○○得請求賠償之數額並不會
        因此有所增減；且被告辛○○與丙○○年紀相仿，自二人外表、衣飾觀察，
        並無從得知何人資力較優，得以負擔全額賠償金，在此情況下，證人戊○○
        、丁○○何有必要虛捏被告辛○○方為車號Ｐ九－○六五○號自小客車之駕
        駛人，而於事發後旋向到場處理警員故為不實陳述？由此益證被告辛○○空
        言指摘證人戊○○、丁○○所言不實，要為卸責之詞，並不足採。
      ３至被告之選任辯護人具狀指摘證人戊○○、丁○○所言多有矛盾一節。
        證人戊○○部分：
          (1)其於事發當天向警員庚○○表示：事發後其看見自車號Ｐ九－○六五○
            號自小客車駕駛座下車者為被告辛○○，其相當確定（偵卷第十七頁交
            通事故談話紀錄表參照）。
          (2)其於九十一年八月二十八日警詢時表示：其明確指證車號Ｐ九－○六五
            ○號自小客車駕駛人為長髮、穿白色短Ｔ恤男性（即為被告辛○○），
            該車上有三人，有一男性由後座先下車，再來就是右前座女性（即被告
            丙○○）下車，最後一位就是駕駛人長髮、穿白色短Ｔ恤男性（偵卷第
            十一頁偵訊筆錄參照）。
          (3)其於偵查中證稱：事發後其下車，不到一分鐘被告辛○○就從車號Ｐ九
            －○六五○號自小客車駕駛座下車，故其確認被告辛○○即為該車之駕
            駛人。另針對檢察官訊問是否被告辛○○及丙○○均從駕駛座下車，其
            則回答只看見被告辛○○從駕駛座出來，對被告丙○○從何處下車則未
            置一語（偵卷第三十四至三十六頁訊問筆錄參照）。
          (4)其於本院訊問時證稱：事發後車號Ｐ九－○六五○號自小客車之駕駛人
            即被告辛○○先下車，後來有個女孩子（即被告丙○○）也下車，但其
            未注意女孩子從何座位下車，該車上右後座的男乘客後來也下車（本院
            九十二年一月十六日訊問筆錄參照）。
        證人丁○○部分：
          (1)其於事發當天向警員庚○○表示：肇事後其不知車號Ｐ九－○六五○號
            自小客車駕駛人為何人，其僅知從駕駛座下車者為男性，不可能是女性
            駕駛（偵卷第十八頁交通事故談話紀錄表參照）。其另於本院審理時表
            示當日之所以強調該車駕駛人不是女性，係因事發後該車後座男乘客表
            示願負擔賠償責任，要其勿向警方指認被告辛○○為肇事者，但因該男
            乘客不願書立切結書保證願意賠償，故其方稍做保留，未直接向警方指
            明被告辛○○為駕駛人，而僅稱該車駕駛人不可能是女性（本院九十二
            年二月二十七日審判筆錄參照），核其所言與常理不相違背，堪予信實
            。
          (2)其於九十一年八月二十八日警詢時表示：事發後其與證人戊○○先後下
            車，車號Ｐ九－○六五○號自小客車上之人則係後座男乘客先下車，接
            著被告丙○○自右前門下車，長髮、穿白色短Ｔ恤男性（即為被告劉兆
            文）則自駕駛座下車（偵卷第十三頁訊問筆錄參照）。
          (3)其於偵查中證稱：事發後其最先下車，再來是被告辛○○從車號Ｐ九－
            ○六五○號自小客車駕駛座下車，當時被告丙○○坐在駕駛座旁邊座位
            ，當日其未注意被告丙○○自何處下車（偵卷第三十四至第三十六頁訊
            問筆錄參照）。
          (4)其於本院審理時證稱：事發後其最先下車，再來是被告辛○○從車號Ｐ
            九－○六五○號自小客車駕駛座下車，接著證人戊○○與車號Ｐ九－○
            六五○號自小客車後座男乘客先後下車，其未注意被告丙○○何時下車
            ，但隱約看見被告丙○○是從車號Ｐ九－○六五○號自小客車駕駛座下
            車，因該車右前車門撞毀（本院九十二年二月二十七日審判筆錄參照）
            。
        按告訴人、證人之陳述有部分前後不符，或相互間有所歧異時，究竟何者
          為可採，法院仍得本其自由心證予以斟酌，非謂一有不符或矛盾，即應認
          其全部均為不可採信；尤其關於行為動機、手段及結果等之細節方面，告
          訴人之指陳，難免故予誇大，證人之證言，有時亦有予渲染之可能；然其
          基本事實之陳述，若果與真實性無礙時，則仍非不得予以採信（最高法院
          七十四年台上字第一五九九號判例意旨參照）。而綜合上開證人戊○○、
          丁○○之證述內容，可知該二證人確認車號Ｐ九－○六五○號自小客車駕
          駛人為被告辛○○，因辛○○係從該車駕駛座下車一節，所為陳述始終相
          同，且互核相符，對於被告丙○○是否從駕駛座下車及肇事後三台車上人
          士先後下車順序等節，則略見歧異，然此非無可能係因時間經過已久，記
          憶已然模糊所致，尚難遽認其等所為證述內容殆非真實。況除最先自駕駛
          座下車者即為駕駛人外，車號Ｐ九－○六五○號自小客車車上其餘人等下
          車順序，並無礙於何者為該車駕駛人之認定，被告之辯護人徒以證人陳永
          德、丁○○對於該車上後座男乘客及被告二人下車順序之陳述略有歧異，
          即謂證人戊○○、丁○○之證述內容不實，誠屬率斷而不足採。
    (二)再者，經本院對被告二人隔離訊問，被告二人均稱事發當晚係偕同辛○○之友
      人吳昇沛自錢櫃ＫＴＶ離開，惟二人對於吳昇沛在何地、為何原因提前下車、
      事故發生後吳昇沛有無在現場協助處理、事故處理完竣後二人有無討論如何處
      置Ｐ九－○六五○號自小客車等節，所述均有明顯出入（本院九十二年一月十
      六日訊問筆錄參照），更可證明渠等所言多屬虛妄而難採信。
    (三)綜上所述，事發當日駕駛Ｐ九－○六五○號自小客車肇事者為辛○○，應屬無
      疑。被告均辯稱丙○○方為事發時Ｐ九－○六五○號自小客車之駕駛人云云，
      委無可取。
二、按刑法第一百八十五條之三所規定服用酒類，不能安全駕駛動力交通工具而駕駛
    者，應負刑事責任，揆其立法目的本在藉抽象危險犯之犯罪構成要件，以嚇阻酒
    後駕車者對道路交通安全之危害，本不以發生實害為必要。而所謂不能安全駕駛
    之認定，並無一定之數值可供界定，而係由法院以一般社會通念之客觀標準，足
    生公共危險時即足。目前行政機關所取締酒後駕車之參考標準，係依法務部於八
    十八年五月十日邀集司法院刑事廳、交通部、行政院衛生署、內政部警政署及中
    央警察大學等機關開會，所為凡呼氣酒精濃度逾每公升含零點五五毫克時，即屬
    不能安全駕駛之決議。上開會議決議本身固僅屬檢警取締酒後駕車之參考，尚無
    拘束法院之效力，惟以上開會議決議所採之標準，係參考美國、德國及日本等國
    家所進行之酒精濃度與精神狀態之測試實驗，亦即，各項實驗均發現凡呼氣中酒
    精濃度達每公升零點五五毫克時，就人之生理方面，已產生視覺反應遲鈍、影像
    不能集中、同時不能看清前方路況及車旁照後鏡等狀況，及駕駛能力已受有影響
    、肇事率已為一般人正常人之十倍之事實。被告辛○○於遭警施以酒測時，呼氣
    中酒精濃度每公升達零點八二毫克，有酒測單一份附卷可參，依一般社會通念，
    已達不能安全駕駛之程度；況其因酒後反應及判斷能力下降，而未遵號誌指示貿
    然左轉而肇事，益證其於酒後已不能安全駕車，而被告辛○○於酒後確有駕車之
    事實，業如前述，是以其於飲用酒類後，已達不能安全駕駛動力交通工具而仍然
    駕駛之犯行，堪予認定。
三、又被告辛○○於酒後駕車肇事，如前所述，復有道路交通事故調查報告表、道路
    交通事故補充資料表、照片十四幀、台北市政府警察局交通警察大隊交通事故分
    析研判表、號誌運作情形表等件在卷可稽。被告丙○○為隱避被告辛○○酒醉駕
    車之犯行，於警詢、偵查及本院審理中，一再供陳其方為駕車肇事者，其有前開
    頂替犯行，亦堪認定，應依法論科。
四、核被告辛○○、丙○○所為，係分別觸犯刑法第一百八十五條之三醉態駕駛罪及
    同法第一百六十四條第二項頂替罪。被告辛○○前於八十五年間因妨害風化案件
    ，經本院於八十五年九月十二日判處有期徒刑一年六月，提起上訴後，迭經台灣
    高等法院、最高法院駁回上訴而告確定，經送監執行，甫於八十七年十一月十八
    日縮刑期滿執行完畢，有台灣高等法院檢察署刑案紀錄簡覆表在卷可按，其於五
    年內再犯本件有期徒刑以上之罪，為累犯，應依刑法第四十七條規定加重其刑。
    爰審酌被告二人之智識程度、所生危害及二人迄今仍多方飾詞狡辯，矢口否認犯
    行，顯然不知悔悟，犯後態度甚為惡劣等各項情狀，分別量處如主文所示之刑，
    並諭知易科罰金之折算標準，以示懲儆。
據上論斷，依刑事訴訟法第二百九十九條第一項前段，刑法第一百八十五條之三、第
一百六十四條第二項、第四十七條、第四十一條第一項前段、罰金罰鍰提高標準條例
第一條前段、第二條，判決如主文。
本案經檢察官乙○○到庭執行職務。
中      華      民      國      九十二    年      三      月    十三    日
                                      臺灣臺北地方法院交通法庭
                                          法  官  陳婷玉
右正本證明與原本無異。
如不服本判決，應於判決送達後十日內，向本院提出上訴狀。
                                          書記官  陳弘文
中      華      民      國      九十二    年      三      月    十八    日
附錄本案所犯法條全文
中華民國刑法第一百八十五條之三
服用毒品、麻醉藥品、酒類或其他相類之物，不能安全駕駛動力交通工具
而駕駛者，處一年以下有期徒刑、拘役或三萬元以下罰金。
中華民國刑法第一百六十四條
 (藏匿人犯或使之隱避、頂替罪)
藏匿犯人或依法逮捕拘禁之脫逃人或使之隱避者，處二年以下有期徒刑、
拘役或五百元以下罰金。
意圖犯前項之罪而頂替者，亦同。


司法院資訊處製作；財團法人民間司法改革基金會備份。
